【裁判字號】    89,訴,1791
【裁判日期】    900404
【裁判案由】    偽造文書等
【裁判全文】
臺灣板橋地方法院刑事判決                        八十九年度訴字第一七九一號
    公  訴  人  臺灣板橋地方法院檢察署檢察官
    被      告  丙○○
    被      告  乙○○
右列被告因偽造文書等案件，經檢察官提起公訴 （八十九年度偵字第三二二九號）
，本院判決如左：
    主  文
丙○○共同行使偽造私文書，足以生損害於公眾及他人，累犯，處有期徒刑陸月，如
易科罰金，以佰元折算壹日。
乙○○共同行使偽造私文書，足以生損害於公眾及他人，處有期徒刑肆月，如易科罰
金，以佰元折算壹日。
    事  實
一、丙○○前曾因恐嚇案件，經台灣高等法院於民國（下同）八十一年四月六日判處
    有期徒刑一年六月，於同年七月二日經最高法院駁回上訴確定，甫於八十一年十
    二月十一日執行完畢，因乙○○前於八十四年六月二十八日向其所購得之車牌號
    碼ＭＧＰ─五九八號，引擎號碼ＥＦ一六三四一四號之重型機車，車況不佳，乙○○欲覓他車替換使用，竟與丙○○共同基於意圖為自己不法所有及行使偽造私
    文書之犯意，以新台幣（下同）二萬五千元之代價委由丙○○竊取重型機車一輛
    並偽造引擎號碼以懸掛其原有之ＭＧＰ─五九八號車牌供其騎用，丙○○乃於八
    十五年三月二十三日下午一時許（檢察官誤載為十五時許），在桃園縣中壢市○○路旁，以不詳方式，竊取登記在王同燿名下而由甲○○使用之三陽牌迪爵車型
    、車牌號碼ＪＫＳ─二六七號（引擎號碼：ＦＧ三五八二００號）重型機車一輛
    ，得手後，旋在不詳地點，以砂紙磨去引擎蓋上之引擎號碼，再以鋼模打上乙○○原有機車之引擎號碼：ＦＥ一六三四一四號，以此方式偽造引擎號碼足以生損
    害於公路監理機關管理之正確性及製造廠商之信譽，偽造完成後連同車身將該機
    車交予乙○○懸掛乙○○原有之ＭＧＰ─五九八號重型機車車牌，供乙○○平日
    代步之用，嗣乙○○將該機車借予不知情之江叔娟騎，而於八十八年六月十二日
    下午七時四十分許，在台北縣板橋市○○路○段板橋國小前，為警查獲，始悉上
    情。
二、案經台北縣警察局板橋分局報請台灣板橋地方法院檢察署檢察官偵查起訴。
    理  由
一、訊之被告丙○○、乙○○均矢口否認有右揭犯行，被告丙○○並辯稱：該機車係
    其於八十三年間向綽號「阿如」之友人購得，並於八十四年五、六月間賣予乙○○，伊不知該機車為贓車，更無竊盜之行為云云；被告乙○○則辯稱：伊於八十
    四年五、六月間，因丙○○要回南部養蝦子，才以二萬五千元之代價向其購買該
    機車，並不知該機車為贓車及竊盜機車等犯行云云，惟查，被告乙○○向被告丙○○購買之車牌號碼ＭＧＰ─五九八號之重型機車，係証人丁○○於八十四年六
    月間出售予被告丙○○並於八十四年六月二十二日完成過戶登記予乙○○名下且
    車型為三陽「風速一二五」，此經証人丁○○到院結証明白，且有交通部公路局
    嘉義監理所函覆之汽（機）車過戶登記書影本一件在卷可參，是被告丙○○辯稱
    該機車為其於八十三年間向綽號「阿如」之人購得，顯與事實不符，不足採信，
    另警方查獲之機車引擎號碼經警方以電解液還原後引擎號碼實為：ＦＧ三五八二
    ００號（原懸掛車牌號碼ＪＫＳ─二六七號、車型為三陽「迪爵一二五」，此有
    還原前後之照片各一紙在卷可証）重型機車，而該機車原係王同燿所有由甲○○
    使用而於八十五年三月二十三日下午一時許，在桃園縣中壢市○○路旁失竊之事
    實，亦經被害人甲○○於警訊、偵查中証述明白，且有車輛竊盜、車牌失竊資料
    個別查詢報表、贓物認領保管單各一紙在卷可參，是被告等固於八十四年六月二
    十二日有機車買賣之事實，惟該次買賣之機車與本案為警查獲之機車顯非同一，
    被告等欲以有前次機車買賣之事實，欲掩飾被告乙○○所持用為警查獲之引擎號
    碼ＦＧ三五八二００號重型機車真正來源之事實，至為灼然。況且，被告乙○○
    於本院審理中時稱該為警查獲之機車係被告丙○○要返南部養蝦我才在我家向他
    買這輛車；惟証人丁○○到院結証稱該車牌號碼ＭＧＰ─五九八號重型機車，係
    伊賣給丙○○並直接過戶給乙○○，當時車子並未先交丙○○騎回等語，被告乙○○在場聽聞後立即改稱：當時丙○○先騎來相同車款之機車伊覺得不錯才由丙○○騎另一部機車賣給伊云云，被告乙○○前後供述不一，其言多所迴避已明，
    再參之，被告丙○○於偵查中坦承其交付被告乙○○為警查獲之機車為其所行竊
    而得後，並以砂紙磨掉引擎號碼後再以模子打上號碼（見偵查卷第三十八頁反面
    ），雖其自白之行竊時、地與實際失竊之時、地固不相符，惟其亦無法交代該機
    車之真正來源，惟被告丙○○部分自白與事實（機車為失竊機車及偽造引擎號碼
    之情）相符，被告丙○○於偵查中之自白應非臨訟虛構，自堪採信，末查，該偽
    造之引擎號碼：ＦＥ一六三四一四號，與被告乙○○之ＭＧＰ─五九八號重型機
    車之引擎號碼相同，且事後懸掛ＭＧＰ─五九八號重型機車之車牌供被告乙○○
    騎用，苟非被告乙○○與被告丙○○有犯意連絡及利益交換，斷無可能有前述之
    情，況且被告乙○○對機車購買之細節一再出言反復，其飾詞圖卸之意甚明，復
    按被告丙○○自始至終並未否認有交付該機車（原引擎號碼為ＦＧ三五八二００
    號）予被告乙○○，而被告乙○○亦一再指稱該機車係以二萬元（或稱二萬五千
    元）向被告丙○○購得，但依証人丁○○到院結証稱該ＭＧＰ─五九八號重型機
    車，車型為「風速一二五」於八十二年間已停產，該機車係以四千元之代價出售
    予被告乙○○，如果再加整理後因已六年車齡大約還可賣一萬五千元等語，是被
    告丙○○於八十四年六月二十二日出售予被告乙○○之機車（風速一二五）價格
    不可能超過二萬元，而被告丙○○自承出賣予被告乙○○之機車為三陽「迪爵一
    二五」，被告乙○○亦一再指稱警方查獲之機車除車頭外殼更換過餘不清楚，本
    院勘驗該機車左車側外殼明顯標示有「ＤＵＫＥ」（迪爵）及低噪音之合格証標
    示，顯見該左側外殼為原機車所有且車型為三陽「迪爵」，被告乙○○應係以二
    萬元之代價委由被告丙○○竊得該引擎號碼ＦＧ三五八二００號之重型機車，並
    基於犯意連絡由被告丙○○代為打上其原有引擎號碼之ＦＥ一六三四一四號以供
    平日騎用，綜此，本件事証明確，被告等犯行堪予認定。
二、核被告等竊取機車之行為係犯刑法第三百二十條第一項之竊盜罪，另偽造引擎號
    碼及行使之行為，係犯刑法第二百十六條、第二百十條、第二百二十條第一項之
    行使偽造以文書論之私文書罪，被告等就前開犯行有犯意連絡，行為分擔，為共
    同正犯，又被告等偽造以文書論之私文書後，進而騎用行使，其偽造之低度行為
    ，為行使之高度行為所吸，僅論以行使偽造以文書論之私文書罪，又被告等前開
    竊盜、行使偽造以文書論之私文書二罪間，有方法結果之牽連關係，為牽連犯，
    應從一重之行使偽造以文書論之私文書罪處斷。又被告丙○○前曾因恐嚇案件，
    經台灣高等法院於民國（下同）八十一年四月六日判處有期徒刑一年六月，於同
    年七月二日經最高法院駁回上訴確定，甫於八十一年十二月十一日執行完畢，此
    有台灣高等法院檢察署刑紀錄簡覆表一份在卷可參，其於有期徒刑執行完畢後五
    年內，再犯有期徒刑以上之本罪，為累犯，依法加重其刑。又查被告等行為後，
    刑法第四十一條業於九十年一月四日經立法院修正通過，並經總統於九十年一月
    十日公布，而於同年一月十二日生效施行，其修正條文為：「犯最重本刑為五年
    以下有期徒刑以下之刑之罪，而受六個月以下有期徒刑或拘役之宣告，因身體、
    教育、職業、家庭之關係或其他正當事由，執行顯有困難者，得以一元以上三元
    以下折算一日，易科罰金。但確因不執行所宣告之刑，難收矯正之效，或難以維
    持法秩序者，不在此限。」「併合處罰之數罪，均有前項情形，其應執行之刑逾
    六月者，亦同」，核與修正前刑法第四十一條相較，修正後條文顯較有利於被告
    ，故本件既符合修正後刑法第四十一條第一項之情形，自應依刑法第二條第一項
    前段規定，依修正後刑法第四十一條第一項規定諭知易科罰金之折算標準，合此
    說明。爰審酌被告犯罪之動機、目的、手段，及其品性、生活狀況、智識程度、
    犯罪所生之損害，及犯罪後態度等一切情狀，分別量處主文所示之刑，並分別諭
    知易科罰金之折算標準，以示懲儆。至被告等所偽造之引擎號碼「ＦＥ一六三四
    一四號」，業經被害人王同燿於領回機車後重新辦理車籍變更時予以更換新引擎
    蓋而不復存在，此業據証人王同燿到院結証明白，且有機器腳踏車新領牌照登記
    書影本一紙在卷可稽，爰不再為沒收之諭知，併此說明。
據上論斷，應依刑事訴訟法第二百九十九條第一項前段、刑法第二十八條、第二百十
六條、第二百一十條、第二百二十條第一項、第三百二十條第一項、第五十五條、第
四十七條、第二條第一項前段、修正後第四十一條第一項、罰金罰鍰提高標準條例第
一條前段、第二條，判決如主文。
本案經檢察官賴惠慈到庭執行職務
中      華      民      國      九十      年      四      月      四    日
                                  臺灣板橋地方法院刑事第四庭
                                          法  官  李  釱  任
右正本證明與原本無異。
如不服本判決，應於判決送達後十日內，向本院提出上訴狀。
                                          書記官  金  和  國
中      華      民      國      九十      年      四      月      十    日
附錄法條：
刑法第二百二十條第一項
在紙上或物品上之文字、符號，依習慣或特約，足以為表示其用意之證明者，關於本
章之罪，以文書論。
刑法第二百十條
偽造、變造私文書，足以生損害於公眾或他人者，處五年以下有期徒刑。
刑法第二百十六條
行使第二百十條至第二百十五條之文書者，依偽造、變造文書或登載不實事項或使登
載不實事項之規定處斷。
刑法第三百二十條
意圖為自己或第三人不法之所有，而竊取他人之動產者，為竊盜罪，處五年以下有期
徒刑、拘役或五百元以下罰金。
意圖為自己或第三人不法利益，而竊佔他人之不動產者，依前項之規定處斷。
前二項之未遂犯罰之。


司法院資訊處製作；財團法人民間司法改革基金會備份。
